---
title: "___"
author: "___"
date: "`r Sys.Date()`"
output: html_document
---

```{r setup, include=FALSE}
knitr::opts_chunk$set(echo = TRUE, message = FALSE)
# Configuration de l'environnement et chargement des packages nécessaires
___
```

# Introduction

<!--% Rédigez un court paragraphe d’introduction du sujet en 2-3 phrases (*Fucus distichus*, photosynthèse et stress thermique chez les algues) -->

# But

Ce carnet de notes a pour objectif de répondre aux deux questions suivantes :

-   La capacité photosynthétique de *F. distichus* est-elle affectée après 15 minutes dans une eau à 24°C ?
-   Une variation de la capacité photosynthétique de *F. distichus* avec le même traitement diffère-t-elle entre les algues provenant du Svalbard et du Kirkenes ?

# Analyses

<!--% Importez photosynthesis.csv se trouvant dans le dossier data/. -->

```{r import}

```

<!--% Sélectionnez les individus soumis à une eau de 24°C au temps 0 et après 15 minutes. -->

```{r select}

```

<!--% Remaniez le tableau de données afin d'obtenir un tableau large avec une colonne correspondant à l'indice de performance de la photosynthèse en temps 0 et après 15 minutes. -->

```{r pivot}

```

## Variation de la capacité photosynthétique après 15 minutes dans une eau à 24°C

<!--% Quel test d'hypothèse allez-vous réaliser et pourquoi en 3 phrases? Formulez en plus les hypothèses nulles et alternatives. Citez les conditions d'applications du test choisi. -->

<!--% Réalisez un graphique pertinent afin d'illustrer la situation d'après l'indice de performance de la photosynthèse -->

```{r plot1}

```

<!--% Réalisez le test d'hypothèse.-->

```{r ttest1}

```

<!--% Interprétez le graphique réalisé en 2 phrases, la partie statistique du test réalisé et la partie biologique en 4 phrases. -->

## Différence entre Svalbard et Kirkenes

<!--% Quel test d'hypothèse allez-vous réaliser et pourquoi en 3 phrases? Formulez en plus les hypothèses nulles et alternatives. Citez les conditions d'applications du test choisi. -->

<!--% Réalisez un graphique pertinent afin d'illustrer la situation d'après l'indice de performance de la photosynthèse -->

```{r plot2}

```

<!--% Réalisez le test d'hypothèse.-->

```{r ttest2}

```

<!--% Interprétez le graphique réalisé en 2 phrases, la partie statistique du test réalisé et la partie biologique en 4 phrases. -->
