---
title: "___"
author: "___"
date: "`r Sys.Date()`"
output: html_document
---

<!--% Attention : respectezz bien la structure du documents et ne touchez pas aux éléments où il est indiqué de ne pas les modifier ! -->

```{r setup, include=FALSE}
knitr::opts_chunk$set(echo = TRUE, message = FALSE)
# Configuration de l'environnement et chargement des packages nécessaires
___
```

# Introduction

<!--% Rédigez un court paragraphe d’introduction du sujet en 2-3 phrases (*Fucus distichus*, photosynthèse et stress thermique chez les algues) -->

# But

Ce carnet de notes a pour objectif de répondre aux deux questions suivantes :

-   La capacité photosynthétique de *F. distichus* issu du Svalbard est-elle affectée après 60 minutes dans une eau à 20°C ?
-   Une variation de la capacité photosynthétique de *F. distichus* avec le même traitement diffère-t-elle entre les algues provenant du Svalbard et du Kirkenes ?

# Analyses

<!--% Importez photosynthesis.csv se trouvant dans le dossier data/. -->

```{r import}
photo <- ___
skimr::skim(photo)
```

<!--% Sélectionnez les individus issus du Svalbard et soumis à une eau de 20°C au temps 0 et après 60 minutes. -->

```{r select1}
photo %>.%
  sfilter(., ___ == ___ & (___ == ___ | ___ == ___) & ___ == "___") %->%
  photo2
# Ne modifiez pas ci-dessous
write$rds(photo2, here::here("tests", "photo2.rds"), compress = "xz")
```

<!--% Le tableau est mal présenté car vous voyez bien que les mêmes individus apparaissent sur deux lignes différentes (attention : c'est une erreur fréquente que de se retrouver dans cette situation !) Remaniez le tableau de données afin d'obtenir un tableau large avec une colonne correspondant à l'indice de performance de la photosynthèse au temps 0 et après 60 minutes et une seule ligne par individu. Affichez ensuite le tableau. -->

```{r pivot1}
photo2 %>.%
  spivot_wider(., names_from = ___, values_from = ___, id_cols = "___", names_repair = "universal")  %->%
  photo3
photo3
# Ne modifiez pas ci-dessous
write$rds(photo3, here::here("tests", "photo3.rds"), compress = "xz")
```

## Variation de la capacité photosynthétique après 60 minutes dans une eau à 20°C

<!--% Quel test d'hypothèse et quelle variante allez-vous réaliser et pourquoi en 2 phrases, en supposant que l'on ait vérifié la distribution Normale des différences entre pi_abs_0 et pi_abs_60 sur un échantillon similaire mais avec 40 spécimens et, par ailleurs, que nous n'avons pas d'idée a priori sur le sens possible de la variation ? -->

<!-- Formulez les hypothèses nulle et alternative de votre test. -->

H0: ***H1:***

<!--% Réalisez le graphique le plus pertinent pour représenter les données par rapport à ce test. -->

```{r plot1}

```

<!-- Résumez ces données afin d'avoir un tableau qui reprenne les descripteurs statistiques importants par rapport au test à réaliser. -->

```{r tab1}

```

<!--% Réalisez le test d'hypothèse en considérant un seuil alpha de 5%.-->

```{r test1a}
test1a <- ___
test1a
# Ne modifiez pas ci-dessous
write$rds(test1a, here::here("tests", "test1a.rds"), compress = "xz")
```

<!--% Interprétez ce résultat sur le plan statistique au seuil alpha de 5% et biologique en 3 phrases maximum. L'intensité de l'effet observé vous paraît-il avoir une importance biologique ? -->

<!--% Remettez en doute l'hypothèse de Normalité. Quel test feriez-vous dans ce cas ? -->

<!-- Formulez les hypothèses nulle et alternative de ce test alternatif. -->

H0: ***H1:***

<!--% Réalisez le second test d'hypothèse en considérant un seuil alpha de 5%.-->

```{r test1b}
test1b <- ___
test1b
# Ne modifiez pas ci-dessous
write$rds(test1b, here::here("tests", "test1b.rds"), compress = "xz")
```

<!--% Interprétez ce second résultat au seuil alpha de 5% et comparez-le de manière critique au test précédent en 4 phrases maximum. Tirez une conclusion définitive de votre analyse. -->

## Différence entre Svalbard et Kirkenes

<!--% Sélectionnez tous les individus soumis à une eau de 20°C après 60 minutes. Affichez le tableau dans votre rapport. -->

```{r select2}
photo %>.%
  sfilter(., ___) %->%
  photo4
photo4
# Ne modifiez pas ci-dessous
write$rds(photo4, here::here("tests", "photo4.rds"), compress = "xz")
```

<!--% Quel test d'hypothèse allez-vous réaliser et pourquoi en 2 phrases ? -->

<!--% Formulez les hypothèses nulle et alternative de ce test. -->

H0: ***H1:***

<!--% Réalisez un graphique pertinent par rapport à ce test afin d'illustrer la situation d'après l'indice de performance de la photosynthèse pi_abs. -->

```{r plot2}

```

<!-- Calculez un tableau des descripteurs statistiques pertinents par rapport à ce test (incluez médiane, moyenne et écart type dans vos calculs). -->

```{r tab2}

```

<!--% Réalisez le test d'hypothèse, en prenant un seuil alpha de 5%. -->

```{r test2a}
test2a <- ___
test2a
# Ne modifiez pas ci-dessous
write$rds(test2a, here::here("tests", "test2a.rds"), compress = "xz")
```

<!--% Interprétez le résultat obtenu en 3 phrases, au niveau statistique et biologique. -->

<!--% Dans le cas où des données préliminaires indiquent la Normalité des observations sur base d'un échantillon plus important réalisé aux mêmes stations, quel test choisiriez-vous (réponse précise, y compris la variante du test), considérant que la taille de l'échantillon préliminaire n'a pas permis de vérifier par la même occasion si les variances étaient égales ? -->

<!--% Formulez les hypothèses nulle et alternative de ce dernier test. -->

H0: ***H1:***

<!--% Effectuez ce test, toujours avec un seuil alpha de 5%. -->

```{r test2b}
test2b <- ___
test2b
# Ne modifiez pas ci-dessous
write$rds(test2b, here::here("tests", "test2b.rds"), compress = "xz")
```

<!--% Interprétez-le et comparez-le au précédent de manière critique. Quel type d'erreur risque-t-on de commettre ici ? -->

<!--% Terminez votre analyse en réalisant une analyse de la puissance de ce dernier test. Pour ce faire, vous devez calculer la taille de l'effet observé selon Cohen qui correspond à la différence des moyennes divisée par l'écart type de l'ensemble des données) -->

```{r power2b}
# Calcul de l'effet observé (d de Cohen)
(cohen_d <- ___ / sd(___$___))
# Calcul de la puissance du test
power2b <- pwr::pwr.t.test(n = ___, d = cohen_d, sig.level = ___, type = "two.sample", alternative = "___")
power2b
# Ne modifiez pas ci-dessous
write$rds(power2b, here::here("tests", "power2b.rds"), compress = "xz")
```

<!--% Sur base de la puissance du test (correspondant à 1 - beta), beta étant le risque de se tromper lorsque l'on ne rejette pas H0, quelle est votre conclusion finale concernant le comparaison des deux sites en 3 phrases maximales ? -->

<!--% Question bonus : seriez-vous capable de suggérer la taille d'échantillon nécessaire pour observer un effet significatif avec un d de Cohen de la même valeur ? Si oui, comment ? -->
